臺灣臺南地方法院刑事判決
111年度訴字第764號
公  訴  人  臺灣臺南地方檢察署檢察官
被      告  林正和



上列被告因家暴偽造文書等案件，經檢察官提起公訴（109年度
偵緝字第1095號），本院判決如下：
    主  文
林正和犯行使偽造私文書罪，共陸罪，各處有期徒刑參月，如易
科罰金，均以新臺幣壹仟元折算壹日。應執行有期徒刑陸月，如
易科罰金，以新臺幣壹仟元折算壹日。
    事  實
一、林正和與其姐林玉英曾同住於臺南市○○區○○○街00號6之3（
    起訴意旨誤繕為臺南市○○區○○○街00巷0弄00號6樓之1，應予
    更正），分別為下列行為：
㈠、林正和意圖為自己不法所有，基於竊盜（業據撤回告訴，不
    另為不受理之諭知，詳下述）、詐欺取財、行使偽造私文書
    之犯意，於民國109年5月20日上午某時許，在上址竊得林玉
    英所有之臺灣土地銀行永康分行帳號000000000000號帳戶（
    下稱本案帳戶）之存摺及印鑑章後，即至臺灣土地銀行永康
    分行，並於同日上午12時30分、12時50分許，將林玉英印鑑
    章盜蓋於取款憑條上，並填載取款金額新臺幣（下同）20萬
    元、10萬元，藉此表示林玉英請求提領本案帳戶中20萬元、
    10萬元存款之意，而冒用林玉英名義偽造取款憑條各1紙，
    並交予不知情之銀行承辦職員，致使該承辦職員陷於錯誤，
    將本案帳戶內存款20萬元及10萬元交付予林正和，足生損害
    於林玉英及土地銀行永康分行對於提款業務管理之正確性。
㈡、林正和意圖為自己不法所有，基於詐欺取財、行使偽造私文
    書之犯意，於109年5月25日下午1時41分許，持本案帳戶存
    摺及印鑑章前往土地銀行永康分行，將林玉英印鑑章盜蓋於
    取款憑條上，並填載取款金額20萬元，藉此表示林玉英請求
    提領本案帳戶內存款20萬元之意，而冒用林玉英名義偽造取
    款憑條1 紙，並交付予不知情之銀行承辦職員以行使，致使
    該承辦職員陷於錯誤，而將本案帳戶內存款20萬元交付予林
    正和，足生損害於林玉英及對於提款業務管理之正確性。
㈢、林正和意圖為自己不法所有，基於詐欺取財、行使偽造私文
    書之犯意，於109年6月1日上午12時41分許，持本案帳戶存
    摺及印鑑章前往土地銀行永康分行，將林玉英印鑑章盜蓋於
    取款憑條上，並填載取款金額20萬元，藉此表示林玉英請求
    提領本案帳戶內存款20萬元之意，而冒用林玉英名義偽造取
    款憑條1紙，並交付予不知情之銀行承辦職員以行使，致使
    該承辦職員陷於錯誤，而將本案帳戶內存款20萬元交付予林
    正和，足生損害於林玉英及對於提款業務管理之正確性。
㈣、林正和意圖為自己不法所有，基於詐欺取財、行使偽造私文
    書之犯意，於109年6月11日下午2時12分許，持本案帳戶存
    摺及印鑑章前往臺灣土地銀行永康分行，將林玉英印鑑章盜
    蓋於取款憑條上，並填載取款金額10萬元，藉此表示林玉英
    請求提領本案帳戶內存款10萬元之意，而冒用林玉英名義偽
    造取款憑條1 紙，並交付予不知情之銀行承辦職員以行使，
    致使該承辦職員陷於錯誤，而將本案帳戶內存款10萬元交付
    予林正和，足生損害於林玉英及對於提款業務管理之正確性
    。　　
㈤、林正和意圖為自己不法所有，基於詐欺取財、行使偽造私文
    書之犯意，於109年6月19日下午1時20分許，持本案帳戶存
    摺及印鑑章前往土地銀行永康分行，將林玉英印鑑章盜蓋於
    取款憑條上，並填載取款金額10萬元，藉此表示林玉英請求
    提領本案帳戶內存款10萬元之意，而冒用林玉英名義偽造取
    款憑條1 紙，並交付予不知情之銀行承辦職員以行使，致使
    該承辦職員陷於錯誤，而將本案帳戶內存款10萬元交付予林
    正和，足生損害於林玉英及對於提款業務管理之正確性。
㈥、林正和意圖為自己不法所有，基於詐欺取財、行使偽造私文
    書之犯意，於109年7月6日下午3時13分許，持本案帳戶存摺
    及印鑑章前往土地銀行永康分行，將林玉英印鑑章盜蓋於取
    款憑條上，並填載取款金額14萬元，藉此表示林玉英請求提
    領本案帳戶內存款14萬元之意，而冒用林玉英名義偽造取款
    憑條1 紙，並交付予不知情之銀行承辦職員以行使，致使該
    承辦職員陷於錯誤，而將本案帳戶內存款14萬元交付予林正
    和，足生損害於林玉英及對於提款業務管理之正確性。　　
二、嗣經林玉英前往臺灣土地銀行永康分行領款，發覺存款金額
    有異，乃報警處理並提出告訴，因而查獲上情。
三、案經林玉英訴由臺南市政府警察局永康分局移送臺灣臺南地
    方檢察署檢察官偵查起訴。　
甲、有罪部分：　　　
壹、認定犯罪事實所憑之證據及理由
一、刑事訴訟法第159條之5規定，被告以外之人於審判外之陳述
    ，雖不符前4條之規定，而經當事人於審判程序同意作為證
    據，法院審酌該言詞陳述或書面陳述作成時之情況，認為適
    當者，亦得為證據。當事人、代理人或辯護人於法院調查證
    據時，知有第159條第1項不得為證據之情形，而未於言詞辯
    論終結前聲明異議者，視為有前項之同意。查：本判決以下
    所引用之傳聞證據，檢察官、被告於審判程序中均同意作為
    證據使用，或知有傳聞證據之情形而未於言詞辯論終結前聲
    明異議，本院審酌該等證據作成時之情況，並無違法取證之
    情形，又與本案有關聯性，認為以之作為證據應屬適當，均
    具有證據能力。
二、上開犯罪事實為被告坦承不諱（偵卷二第7至9頁；偵卷二第
    31至33頁、第57至58頁；本院卷一第105至106頁、第77至80
    頁），核與告訴人林玉英證述情節相符（見警卷第3至9頁、
    第11至13頁；偵卷一第25至26頁）
　　；此外，並有臺灣土地銀行帳戶000000000000號存摺取款憑
    條影本7紙（見警卷第35至47頁）、臺灣土地銀行永康分行
    客戶序時往來明細查詢1份（見警卷第49頁）、監視器截圖
    照片9張 （見警卷第25至33頁），本件被告自白與客觀證據
    並無不符，應與真實相符，堪以採信，事實要可認定。
三、本件事證已經明確，應依法論罪科刑。
貳、論罪科刑
一、核被告就事實一之㈠至㈥所為，均係犯刑法第216條、第210條
    之行使偽造私文書罪、第339條第1項之詐欺取財罪。
二、被告先後6次於臺灣土地銀行存摺類取款憑條上盜蓋告訴人
    印章之行為，為偽造文書之階段行為；其偽造私文書後復持
    以行使，偽造之低度行為復為行使之高度行為所吸收，均不
    另論罪。被告於事實一㈠所載時、地，雖以前揭方式陸續為
    行使偽造私文書、詐欺取財犯行，然被告此等舉動係為達獲
    取不法財物之同一目的，於密接之時間、同一地點以相同方
    式所為，其主觀上應係基於單一之詐欺取財之犯意，客觀上
    所侵害者亦為同一被害人之財產法益，各舉動之獨立性甚為
    薄弱，在刑法評價上以視為數個舉動之接續施行，合為包括
    之一行為予以評價，較為合理，屬接續犯，僅論以一罪。
三、被告為向不知情之土地銀行承辦人員行使偽造告訴人名義之
    臺灣土地銀行存摺類取款憑條之行使偽造私文書行為，同係
    向承辦人員施用詐術之行為，亦屬一行為觸犯行使偽造私文
    書、詐欺取財二罪名之想像競合犯，各應依刑法第55條之規
    定，從一重之行使偽造私文書罪處斷。
四、又被告所犯六罪，犯意各別、行為互異，應分論併罰。　　
五、爰審酌被告與告訴人是同居共財之姐弟關係，竟竊取告訴人
    本案存摺、印章，並盜用印章領取告訴人存款，總金額多達
    104萬元，造成告訴人重大金錢損失，被告於偵查中及本院
    審理時均坦承犯行，並與告訴人達成和解，並參諸告訴人表
    示被告現在努力工作、回歸家庭，已經變好，同意先返還10
    萬元，其餘款項慢慢清償即可，願意原諒被告也不願追究等
    語，亦有告訴人書狀及本院公務電話紀錄可佐，足見被告願
    意面對問題並積極處理之犯後態度，並斟酌被告已離婚，育
    有一名五歲子女，白天在工廠上班，晚上則擔任外送員、與
    父親、兄、姐同住之家庭生活狀況；國中畢業之教育程度等
    其他一切情狀，分別量處主文所示之刑，諭知如易科罰金之
    折算標準及定應執行刑如主文所示。
六、沒收：　　
㈠、按犯罪所得，屬於犯罪行為人者，沒收之。但有特別規定者
    ，依其規定；犯罪所得已實際合法發還被害人者，不予宣告
    沒收或追徵；宣告前條之沒收或追徵，有過苛之虞、欠缺刑
    法上之重要性、犯罪所得價值低微，或為維持受宣告人生活
    條件之必要者，得不宣告或酌減之，刑法第38條之1第1項、
    第5項、第38條之2第2項分別定有明文。
㈡、查被告盜領104萬元固係犯罪所得之物，惟被告業與告訴人達
    成和解，告訴人除撤回竊盜之告訴外，亦表示不願追究之意
    ，同意被告慢慢清償，並參諸前揭被告離婚、仍有稚子待其
    扶養、白天工廠上班、晚上擔任外送員之家庭生活情況等情
    ，已如前述，依上開說明，本院認再予宣告沒收追徵，容有
    過苛及難以維持生活之虞，當無再行諭知沒收追徵之必要。
㈢、被告於取款憑條上蓋用之林玉英印文，係被告盜蓋真正之印
    章所生，並非偽造印章之印文，自無從依刑法第219 條規定
    宣告沒收。又被告所偽造之取款憑條均已交由銀行承辦職員
    收受，已非被告所有，自不得宣告沒收，併此敘明。　　
乙、不另為不受理之諭知：
一、公訴意旨認被告於事實欄一所載之行為，另犯刑法第320條
    第1項竊盜罪等語前來。　　　　
二、按刑法上一行為而觸犯數罪名之想像競合犯存在之目的，在
    於避免對於同一不法要素予以過度評價。自然意義之數行為
    ，得否評價為法律概念之一行為，應就客觀構成要件行為之
    重合情形、主觀意思活動之內容、所侵害之法益與行為間之
    關連性等要素，視個案情節依社會通念加以判斷。刑法刪除
    牽連犯之規定後，原認屬方法目的或原因結果，得評價為牽
    連犯之二犯罪行為間，如具有局部之同一性，或其行為著手
    實行階段可認為同一者，得認與一行為觸犯數罪名之要件相
    侔，依想像競合犯論擬。倘其實行之二行為，無局部之重疊
    ，行為著手實行階段亦有明顯區隔，依社會通念難認屬同一
    行為者，應予分論併罰。（最高法院107年度台上字第1066
    號判決意旨參照）。查被告竊取告訴人本案帳戶之存摺及告
    訴人印章，用以偽造告訴人名義臺灣土地銀行存摺類取款憑
    條，其竊盜行為當日，與後續如事實欄一㈠所示偽造私文書
    行為之時、地，在自然意義上雖非完全一致，然二者仍有部
    分合致，且犯罪目的單一，依一般社會通念，應評價為一罪
    方符合刑罰公平原則，屬想像競合犯。
三、惟被告與告訴人是同居共財之姐弟親屬關係，其所為竊盜行
    為，依刑法第324條第2項之規定須告訴乃論。茲因告訴人具
    狀撤回告訴，有刑事撤回告訴狀1紙在卷可稽，揆諸前開說
    明，此部分與前開有罪部分有裁判上一罪之想像競合犯關係
    ，此部分欠缺訴追條件，爰不另為不受理之諭知，並此敘明
    。
據上論斷，依刑事訴訟法第299條第1項前段，刑法第216條、第2
10條、第339條第1項、第55條前段、第41條第1項前段、第51條
第5款，刑法施行法第1條之1第1項，判決如主文。
本案經檢察官蘇聖涵提起公訴，檢察官董詠勝到庭執行職務。

中　　華　　民　　國　　111 　年　　11　　月　　30　　日
　　　　　　　　　刑事第二庭    審判長法　官　彭喜有
　　　　　　　　　
　　　　　　　　　                    法  官  蔡盈貞
　　　　　　　　　
　　　　　　　　　                    法  官  洪士傑
以上正本證明與原本無異
如不服本判決應於收受本判後20日內向本院提出上訴書狀，並應
敘述具體理由。其未敘述上訴理由者，應於上訴期間屆滿後20日
內向本院補提理由書狀（均須按他造當事人之人數附繕本）「切
勿逕送上級法院」。
  　　　　　　　　　　　　　　　      書記官　吳鸝稻  
中　　華　　民　　國　　111 　年　　11　　月　　30　　日
附錄本案法條
中華民國刑法第210條
（偽造變造私文書罪）
偽造、變造私文書，足以生損害於公眾或他人者，處5年以下有
期徒刑。

中華民國刑法第216條
（行使偽造變造或登載不實之文書罪）
行使第210條至第215條之文書者，依偽造、變造文書或登載不實
事項或使登載不實事項之規定處斷。

刑法第339條
意圖為自己或第三人不法之所有，以詐術使人將本人或第三人之
物交付者，處5年以下有期徒刑、拘役或科或併科50萬元以下罰
金。
以前項方法得財產上不法之利益或使第三人得之者，亦同。
前二項之未遂犯罰之。